臺灣彰化地方法院刑事附帶民事判決
原　　　告　台灣魄力資訊有限公司
法定代理人　唐鳴宏
訴訟代理人　洪英展
被　　　告　蔡衍邦
上列當事人間因本院100年度智易字第3號違反著作權法案件，經
原告提起刑事附帶民事訴訟，請求損害賠償，本院於民國100年7
月12日言詞辯論終結，判決如下：
    主  文
被告應給付原告新臺幣伍萬元。
原告其餘之訴駁回。
本判決第一項得假執行。
原告其餘假執行之聲請駁回。
    事實及理由
一、原告主張：
  (一)原告是經由日本放送協會（NHK）在台灣獨家授權，在台灣
    地區享有日劇「篤姬」DVD光碟之著作財產權人，被告蔡衍
    邦未經原告之同意或授權，基於散布侵害著作財產權重製光
    碟之犯意，於98年8月27日下午5時13分許，在不詳處所，以
    電腦連線至雅虎奇摩拍賣網站，以「domani_6o」之帳號刊
    登販賣日劇「篤姬」盜版光碟DVD 1套（共8片）之訊息。
  (二)嗣經原告派員上網購買上述光碟，並於98年9月15日以「貨
    到付款」方式，將新臺幣（下同）450元（光碟350元、快遞
    費100元）交給運送光碟之不知情之「超峰快遞」送貨員，
    超峰快遞公司累積其他「貨到付款」代收款後，98年9月21
    日將總代收款金額25萬4288元，匯至被告指定之中華郵政股
    份有限公司（下稱郵局）、彰化永安街郵局，局號：000000
    0、帳號：0000000號帳戶。待原告購得上開光碟後，確認為
    盜版品，乃報警處理而循線查獲上情。
  (三)又原告取得日劇「篤姬」一套專屬授權費就要400多元，原
    告在市面販售一套正版「篤姬」售價就要1980元，被告盜版
    光碟以每套350元低價銷售，且日本原著作權人日本放送協
    會並沒有授權大陸方面出版「篤姬」光碟，且扣案從大陸地
    區進口之光碟，背面光碟序號ID經被磨損，藉以躲避查緝，
    且盜版光碟印刷上的【九州音像出版公司】，經查閱並無此
    家公司，故扣案光碟屬於盜版無誤。
  (四)又原告向外國公司取得上開著作財產權，均須支付高額權利
    金，依著作權法第88條第1、2項規定：「因故意或過失不法
    侵害他人之著作財產權或製版權者，負損害賠償責任。」「
    數人共同不法侵害者，連帶負賠償責任。」，故原告聲明求
    為判決：被告應給付原告10萬元。原告願供擔保，請准宣告
    假執行。
二、被告則以：被告雖然提供帳戶供人匯入販賣光碟之款項，但
    盜版光碟是被告先前工作之大陸地區澤金瀧文化傳播有限公
    司販售，被告現在已經離開該公司，且原告請求10萬元太多
    了，原告無力賠償等語，資為抗辯，並聲明：原告之訴駁回
    。
三、按附帶民事訴訟之判決，應以刑事訴訟判決所認定之事實為
    據，刑事訴訟法第500條前段定有明文。本件刑事部分經本
    院認定：「蔡衍邦另基於幫助散布非法重製光碟而侵害他人
    著作財產權之犯意，於98年4月10日至14日之間某日，將其
    不知情之妻潘莉茜（業經檢察官另不起訴處分）於98年4月
    10日申請開立之中華郵政股份有限公司（下稱郵局）、彰化
    永安街郵局，局號：0000000、帳號：0000000號帳戶，提供
    予蔡衍邦在大陸地區廣州市工作之澤金瀧文化傳播有限公司
    使用。嗣某不詳姓名年籍之成年人基於散布侵害著作財產權
    重製光碟之犯意，於98年8月27日下午5時13分許，在不詳處
    所，以電腦連線至雅虎奇摩拍賣網站，以『domani_6o』之
    帳號刊登販賣日劇『篤姬』盜版光碟DVD 1套（共8片）之訊
    息。嗣經向日本放送協會取得授權，享有『篤姬』著作財產
    權之臺灣魄力資訊有限公司（下稱魄力公司）派員上網購買
    上述光碟，並於98年9月15日以『貨到付款』方式，將新臺
    幣（下同）450元（光碟350元、快遞費100元）交給運送光
    碟之不知情之『超峰快遞』送貨員，超峰快遞公司累積其他
    『貨到付款』代收款後，98年9月21日將總代收款金額25 萬
    4288元，匯至潘莉茜之上開郵局帳戶。魄力公司購得上開光
    碟後，確認為盜版品，乃報警處理而循線查獲上情。」等情
    ，因而幫助侵害原告之著作財產權等事實，業據本院以被告
    犯刑法第30條第1項、著作權法第91條之1第3項、第2項之罪
    ，而以100年度智易字第3號刑事簡易判決判處被告有期徒刑
    5月，如易科罰金，以1000元折算1日在案，有該刑事判決在
    卷可按，且為被告所不爭執，上述事實，自堪認定。
四、次按著作權法第88條規定：「因故意或過失不法侵害他人之
    著作財產權或製版權者，負損害賠償責任。數人共同不法侵
    害者，連帶負賠償責任。前項損害賠償，被害人得依下列規
    定擇一請求：一、依民法第216條之規定請求。但被害人不
    能證明其損害時，得以其行使權利依通常情形可得預期之利
    益，減除被侵害後行使同一權利所得利益之差額，為其所受
    損害。二、請求侵害人因侵害行為所得之利益。但侵害人不
    能證明其成本或必要費用時，以其侵害行為所得之全部收入
    ，為其所得利益。依前項規定，如被害人不易證明其實際損
    害額，得請求法院依侵害情節，在新臺幣1萬元以上1百萬元
    以下酌定賠償額。如損害行為屬故意且情節重大者，賠償額
    得增至新臺幣5百萬元。」。經查，本件被告提供臺灣地區
    帳戶，以致大陸地區盜版光碟集團佯裝成臺灣賣家，得以欺
    騙臺灣地區消費者，順利販售盜版光碟，被告此舉幫助侵害
    原告之著作財產權，業如前述，則原告依著作權法第88條第
    1、2項規定，請求被告連帶負損害賠償責任，即無不合。
五、又關於賠償金額部分，原告因不易證明實際損害額，而依著
    作權法第88條第3項規定請求被告賠償10萬元，經本院審酌
    被告提供之帳戶，雖然往來金額眾多，可見販售大陸盜版集
    團藉此販售盜版物品頻繁，但經證明侵害原告之著作權者，
    僅本件盜版光碟一套，正犯所得獲利非豐，所造成原告之損
    害及兩造之資力等一切情事，認原告所請求之損害賠償額以
    5 萬元為適當，逾此範圍之請求，為無理由，不應准許。
六、綜上所述，原告依著作權法第88條第1、2、3項規定，請求
    被告給付5萬元，為有理由，應予准許，逾此部分之情求，
    即無理由，應予駁回。又本件並無訴訟費用支出，故無訴訟
    費用問題。
七、本案事證已臻明確，兩造其餘主張及陳述，經本院審酌後認
    與判決結果無影響，爰不再予逐一論列，附此敘明。
八、本判決第一項所命被告給付之金額未逾50萬元，依民事訴訟
    法第389條第1項第5款規定，應依職權宣告假執行。至原告
    其餘假執行之聲請，因訴之駁回而失所依附，自不應准許，
    併予駁回。
據上論結，本件原告之訴一部有理由、一部無理由，依智慧財產
案件審理法第27條第2項、刑事訴訟法第502條、第491條第10款
、民事訴訟法第389條第1項第5款，判決如主文。
中    華    民    國  100    年    8    月    12      日
                  刑事第七庭        法  官  葉明松
以上正本證明與原本無異。
如不服本判決應於收受判決後10日內向本院提出上訴書狀，並
應敘述具體理由。其未敘述上訴理由者，應於上訴期間屆滿後
20日內向本院補提理由書(均須按他造當事人之人數附繕本)
「切勿逕送上級法院」。
中    華    民    國  100    年    8    月    21      日
                                    書記官  施秀青